【裁判字號】    98,上訴,160
【裁判日期】    980414
【裁判案由】    妨害性自主
【裁判全文】
臺灣高等法院高雄分院刑事判決         98年度上訴字第160號
上  訴  人  臺灣高雄地方法院檢察署檢察官
上  訴  人
即  被  告  陳正和
選任辯護人  許清連律師
            李錦臺律師
            陳奕全律師
上列上訴人因被告妨害性自主等案件，不服臺灣高雄地方法院97
年度訴字第1018號中華民國97年10月30日第一審判決（起訴案號
：臺灣高雄地方法院檢察署97年度偵字第548 號），提起上訴，
本院判決如下：
     主  文
原判決關於有罪部分，撤銷。
丙○○對於十四歲以上未滿十六歲之女子為猥褻，伍罪，各處有
期徒刑貳月，如易科罰金，以新台幣壹仟元折算壹日，應執行有
期徒刑陸月，如易科罰金，以新台幣壹仟元折算壹日。 
其他上訴駁回。
    事  實
一、丙○○於民國96年9 月中旬某日透過友人認識代號0000-000
    0 之女子（民國82年1 月生，真實姓名、年籍詳卷，下稱乙
    ○），2 人進而交往成為男女朋友。丙○○於交往時雖知乙
    ○年僅15歲，仍基於與14歲以上未滿16歲之少女猥褻之犯意
    ，自96年9 月16日起至96年10月初某日止，在高雄市鹽埕區
    大仁路7 號中正大飯店之房間內，於有其他友人在場同室共
    居之情境下，二人同床互相擁抱，而為舌吻之猥褻行為，前
    後共5 次。
二、案經乙○、代號0000-0000A號（即乙○之母親，真實姓名、
    年籍詳卷，下稱甲○）訴由高雄市政府警察局左營分局移送
    臺灣高雄地方法院檢察署檢察官偵查起訴。
    理  由
壹、程序方面:
一、按被告以外之人（包括證人、鑑定人、告訴人、被害人及共
    同被告等）於審判外之陳述雖不符刑事訴訟法第159 條之1
    至之4 等四條之規定，而經當事人於審判程序同意作為證據
    ，法院審酌該言詞陳述或書面陳述作成時之情況，認為適當
    者，亦得為證據；當事人、代理人或辯護人於法院調查證據
    時，知有刑事訴訟法第159 條第1 項不得為證據之情形，而
    未於言詞辯論終結前聲明異議者，視為有前項之同意，同法
    第159 條之5 定有明文。立法意旨在於傳聞證據未經當事人
    之反對詰問予以核實，原則上先予排除。惟若當事人已放棄
    反對詰問權，於審判程序中表明同意該等傳聞證據可作為證
    據；基於尊重當事人對傳聞證據之處分權，及證據資料愈豐
    富，愈有助於真實發見之理念，且強化言詞辯論主義，使訴
    訟程序得以順暢進行，上開傳聞證據亦均具有證據能力。本
    件證人乙○、甲○於警詢、偵查中之陳述，性質上均屬傳聞
    證據，業經當事人於本院準備程序明示同意作為證據，本院
    審酌上開筆錄作成時，較無人情施壓或干擾，亦無不當取供
    之情形，認為以之作為本案之證據亦屬適當，乙○、甲○於
    警詢、偵查筆錄之證言自具有證據能力。
二、按刑事訴訟法第159 條之4 規定，除前三條之情形外，下列
    文書亦得為證據：「一除顯有不可信之情況外，公務員職務
    上製作之紀錄文書、證明文書。二除顯有不可信之情況外，
    從事業務之人於業務上或通常業務過程所須製作之紀錄文書
    、證明文書。三除前二款之情形外，其他於可信之特別情況
    下所製作之文書。」；卷附之高雄市政府警察局左營分局97
    年7 月10日函暨附件中正大飯店旅客登記資料表1 紙，俱符
    合上揭文書之要件，經查亦無顯不可信之情況，且有其他於
    可信之特別情況，上開文書應具有證據能力。
三、94年2 月5 日修正公布前之性侵害犯罪防治法第9 條第1 項
    「醫院、診所對於性侵害犯罪之被害人，不得無故拒絕診療
    及開立驗傷診斷書」、第2 項「前項驗傷診斷書之格式，由
    中央衛生主管機關會同司法院、法務部共同訂定之」之規定
    （修正後移列為第10條第1 項、第3 項，並略作文字修正）
    ，依同法第6 條、第6 條之1 （修正後第11條）等相關規定
    ，係為防治性侵害犯罪及保護被害人權益，對於被害人驗傷
    及取證所為之特別規定，其依此項規定所製作之驗傷診斷書
    ，應屬刑事訴訟法第159 條第1 項「法律有規定」之傳聞證
    據之例外（最高法院95年度台上字第5026號判決要旨參照）
    。卷附之乙○受理疑似性侵害事件驗傷診斷書，應有證據能
    力。
四、94年2 月5 日修正公布、94年8 月5 日施行之性侵害犯罪防
    治法第12條第2 項規定「司法機關所製作必須公示之文書，
    不得揭露被害人之姓名、出生年月日、住居所及其他足資識
    別被害人身分之資訊」，所謂其他足資識別被害人身分之資
    訊，包括被害人照片或影像、聲音、住址、親屬姓名或其關
    係、就讀學校與班級或工作場所個人基本資料。
貳、實體方面:
一、訊據上訴人即被告丙○○直承於96年9 月16日起至96年10月
    初某日止，夥同被害人乙○、林錦盟、綽號倫弟及娃娃之友
    人一同投宿在高雄市中正大飯店之房間內，並與乙○同睡一
    張單人床，惟否認有妨害性自主犯行，辯稱：「未與被害人
    乙○發生性行為，與被害人之前是男、女朋友，我們僅是抱
    抱、親親而已，親吻的程度是到舌吻，多人同室共居，不可
    能為性交行為」等語。
二、經查：
  (一)被告自承曾於96年9 月16日起至96年10月初某日，與乙○同
    住在中正大飯店，且同睡一張單人床等情，核與證人即被害
    人乙○所指訴及證人林錦盟證述「有看過他們抱抱、親親，
    親親的時候不小心被我看到，當時我在看電視」等語相符，
    並有高雄市政府警察局左營分局97年7 月10日函暨附件中正
    大飯店旅客登記資料表1 紙附卷可稽，是被告此部分之供述
    ，堪信為真實。
  (二)證人乙○對於被告上開犯行業於警詢、偵查中（因未滿16歲
    ，毋庸具結）證述甚詳，雖其指訴較被告直承之情嚴重（乙
    ○指訴為性交，被告僅承認擁抱舌吻），清楚陳述二人第一
    次發生性行為之時間、地點與經過，以其為年滿15歲之女學
    生，雖尚無社會歷練，然其已達青春期之年齡，於今開放之
    社會環境，在此大缸染中社會教育之影響，及亞熱帶地區青
    少年發育趨向早熟之特徵，學校健康教育之教導，對於性方
    面知識之吸收，尚非貧乏。否則豈會有本件悖於傳統而反叛
    父母，蹺家而一心追求異性之舉動。乙○與被告5 次夥同其
    他友人雜居於中正大飯店，故能確實描繪所居住中正大飯店
    之房間陳設，有乙○所繪中正大飯店房間陳設圖在卷可按（
    見警卷第18頁），依乙○於警詢、偵查中及原審法院審理時
    （因未滿16歲，毋庸具結）之證述，可知乙○與被告為親密
    之男、女朋友關係，情投意合，當著其他友人在場雜居同室
    之情境，無任何忌諱甘願與被告即其異性密友同床相擁而眠
    ，顯係青春期少年不能自制之春情發動之驅使，足徵乙○對
    被告心存好感，案發之後，雙方雖分手，訴諸法律，不放棄
    民刑事之追訴請求（既告刑事，又提起附帶民事訴訟），但
    仍有不捨被告身陷囹圄之心願。
  (三)乙○雖能明確指出「被告身體無刺青之特徵」，但無紋身刺
    青，乃人之常態，豈能謂係必被告與被害人裸裎相見性交，
    而後為被害人察悉。況乙○既係在其他友人在場雜居同室之
    情境，與被告密友相擁而眠，雙方身體緊密接觸，耳鬢廝磨
    ，又何以洞悉身體各部位之情。如後證人林錦盟證述男女多
    人在大飯店同室雜居時，曾目睹被告打赤膊著短褲之情，被
    告與乙○未曾共浴，豈能以此反推必係被告赤裸全身而對乙
    ○性交。
  (四)按告訴人之告訴，係以使被告受刑事追訴為目的，是其陳述
    是否與事實相符，仍應調查其他證據以資審認；換言之，被
    害人與一般證人不同，其與被告處於相反之立場，其陳述之
    目的，在使被告受刑事訴追處罰，內容未必完全真實，證明
    力自較一般證人之陳述薄弱。故被害人縱立於證人地位而為
    指證及陳述，且其指證、陳述無瑕疵可指，仍不得作為有罪
    判決之唯一證據，應調查其他證據以察其是否與事實相符，
    亦即仍須有補強證據以擔保其指證、陳述之真實性，始得採
    為斷罪之依據（最高法院52年度台上字第1300號判例、94年
    度台上字第3326號判決參照）。乙○雖為年輕未婚女子，與
    他人發生性行為，依一般社會觀念，雖非甚為光榮之事，但
    被害人受侵害亦非羞恥，尤以當今非封建之社會，個人之心
    態與觀念，千奇百怪，絕然不同，毫無足奇，本件乙○之母
    親甲○對被告提出妨害家庭告訴，乙○與甲○衍生爭執，對
    甲○多所埋怨，正是不樂見心愛之男友身繫囹圄，故而反對
    追訴被告犯行，況因法律規定，非告訴乃論，亦無從故為迴
    護被告。在此情況下，其雖承認有與被告多次同宿大飯店，
    而為5 、6 次性行為，並非自毀清譽，而以此誇耀於同儕，
    自認為比別人更有經驗，非無人追求之女子，以其能獲得男
    性之青徠，視之為成就感者，尚非絕無僅有。乙○於原審法
    院審理時就被告與其為性行為之時間、次數表示遺忘，即乙
    ○於相隔1 年後，經其家長之苛責，事後詢及與被告發生性
    行為之細節，因不想回答而當庭哭泣，並謂時間久了就會淡
    忘，而不願再回想，似此悲傷低落之情緒，乃案發後，不遂
    與被告再續先前甜密情誼又屢涉法院訴訟之煩累（除與被告
    之交往案發而追訴被告涉訟外，乙○本身另有其他案件繫屬
    於台灣高雄少年法院，並曾於高雄少年觀護所留置觀察，最
    後受感化教育之保護處分），心情飽受打擊所由生，並不足
    為其指訴各情之補強證據。
  (五)證人即被害人之母甲○於原審法院審理時，經檢察官詰問時
    證稱：「我女兒有向我表示過跟被告丙○○發生性關係。她
    之前沒有交過男朋友」等語，此項傳聞之詞及甲○個人之意
    見，並不能執為被告犯罪之積極事證。甲○如後所述「我女
    兒（即乙○）不回家（蹺家）應該是覺得父母親給她不夠溫
    暖」，乙○既乏家庭溫暖，在外自其親密男友（被告）尋求
    精神慰藉，正屬情理之常，尤以母（甲○）悖乎女兒（乙○
    ）之本意，對被告提出告訴，及被告否認犯行，頓使乙○陷
    於兩難矛盾之處境，其失落感，油然而生。此亦非甲○指訴
    各情之補強證據。
  (六)乙○於與被告交往期間，對被告暱稱「寶貝、老公」等情，
    此乃男女感情彌篤，相戀情熱極其自然之心聲。且於96年9
    月23日凌晨經朋友告知被告因公共危險等案件經警拘捕至高
    雄市政府警察局鼓山分局新濱派出所時，乙○急於前往該派
    出所關切，回來後甚至於部落格上張貼心理感受之文章，復
    因擔心被告被關致日後無法見面，於被告自派出所回來後，
    終日與被告相處在一起而未回家居住，有乙○於96年9 月26
    日至29日、96年10月3 日、96年10月6 日、96年10月12日之
    雅虎奇摩網站部落格網頁資料附卷可憑，顯見乙○對被告用
    情之深而有前揭暱稱殊不足為奇。雖被告於原審法院自承曾
    與乙○以外滿17歲之女子發生過性行為，即被告並非不能人
    道之男子，性功能並無障礙且性向亦屬正常，又時值青春年
    少（時年甫滿18歲）、血氣方剛，與乙○既已到舌吻程度，
    豈能以此進而推論必對乙○為性交。卷附之乙○受理疑似性
    侵害事件驗傷診斷書，雖有處女膜舊傷痕之記載，亦尚難執
    為必係被告與乙○發生性行為之佐證。另酌以乙○於警詢時
    自承係蹺家之女，心靈空虛，可見一斑，與被告交往正處於
    熱戀時期，二人同宿大飯店，當著其他友人雜居大飯店同室
    之情境，以此推定被告必有超友宜肌膚之親性交關係，殊悖
    乎經驗法則。
  (七)證人林錦盟（綽號檸檬）於原審證稱：「不知道被告有無與
    乙○發生性行為，他們沒有跟我說進展到什麼程度，有看過
    他們抱抱、親親，親親的時候不小心被我看到，當時我在看
    電視，我晚上睡覺時很好睡，不容易被吵醒，倫弟與娃娃睡
    覺情形跟我差不多」等語；乙○於原審法院審理時亦稱：「
    與被告發生性行為時，有幾次是其他人也在場，我記得林錦
    盟有在場，不過他睡著了，好像睡的很熟」等語。足徵被告
    與被害人及證人林錦盟、倫弟與娃娃等人係同室雜居。又證
    人林錦盟證稱「被告身體應無刺青，係因看過被告在中正大
    飯店房間內穿著短褲及裸露上半身而知之」，益徵上揭各年
    青人，「男女多人夜間雜居大飯店同一房間」、「打赤膊僅
    穿著短褲」、「有人觀看電視，也有男女在旁抱抱、親親」
    ，凡此各情，評之為毫無體統，不受禮教約束，並不為過。
    不能以此推論被告與他人同處一室時，被告與乙○親吻及深
    夜利用其他人熟睡後，必在被窩內與乙○發生性交行為。
  (八)按犯罪事實應依證據認定之，無證據不得認定犯罪事實，刑
    事訴訟法第154 條第2 項定有明文。又按刑事訴訟法上所謂
    認定犯罪事實之證據，係指足以認定被告確有犯罪行為之積
    極證據而言，如未能發現相當證據或證據不足以證明，自不
    能以推測或擬制之方法，以為裁判基礎，最高法院29年上字
    第3105號及40年台上字第86號分別著有判例可資參照。而認
    定不利於被告之事實，須依積極證據，茍積極證據不足為不
    利被告之認定時，即應為有利於被告之認定，更不必有何有
    利之證據；又認定犯罪事實所憑之證據，雖不以直接證據為
    限，間接證據亦包括在內，然而無論直接證據或間接證據，
    其為訴訟上之證明，須於通常一般之人均不致有所懷疑，而
    得確信其為真實之程度者，始得據為不利於被告之認定，是
    故罪證有疑，應為有利被告之採酌。綜上所述，僅能認定被
    告於96年9 月16日起至96年10月初某日止，有與被害人乙○
    、林錦盟、綽號倫弟及娃娃之友人一同住在高雄市中正大飯
    店之房間內，並與乙○同睡一張單人床，二人相互擁抱、親
    嘴為舌吻之猥褻，並不能認定其有性交行為。本案事證明確
    ，被告犯行洵堪認定，應予依法論科。
三、查被害人乙○為82年1 月生，此有卷內乙○年籍資料可憑，
    乙○於96年9 、10月時為14歲以上未滿16歲之人，是核被告
    先後5 次對於14歲以上未滿16歲之乙○為猥褻行為，均係犯
    刑法第227 條第4 項之對於14歲以上未滿16歲之女子為猥褻
    罪。公訴人認係犯刑法第227 條第3 項之對於14歲以上未滿
    16歲之女子為性交罪，自有誤會，惟起訴之基本社會事實相
    同，自應由本院變更法條審理之。被告先後5 次對於14歲以
    上未滿16歲之女子為猥褻犯行，犯意各別，應分論併罰。（
    被告係已滿18歲之未成年人，且所犯之罪，被害人年齡已有
    特別規定，故無依兒童及少年福利法加重其刑之適用）。
四、原審認係犯刑法第227 條第3 項之對於14歲以上未滿16歲之
    女子為性交罪，為科刑之判決，認事用法不無違誤。被告此
    部分上訴，為有理由，應由本院就此部分撤銷改判，爰審酌
    被告為甫滿18歲之未成年人，明知乙○係未滿16歲之蹺家女
    子，二人相戀情熱，先後5 次夥同林錦盟、綽號倫弟及娃娃
    之友人雜居大飯店同一房間，而與乙○同睡一張單人床，二
    人相互擁抱、親嘴而為舌吻之猥褻等一切情狀，量處如主文
    所示之刑，依刑法第51條第5 款規定，合併定其應執行之刑
    ，並依法諭知如易科罰金，以新台幣1 仟元折算1 日，以示
    懲儆。
五、公訴意旨另以：被告丙○○於96年9 月26日，以同至中正飯
    店睡一晚，隔天送乙○回家，或以其涉犯刑事案件在新濱派
    出所偵辦中，恐會坐牢等情為由，和誘乙○至上開飯店房間
    與之同住，使乙○脫離家庭及其母甲○之監督，至96年10月
    12日止。認被告觸犯刑法第241 條第3項第1項之準略誘罪。
  (一)公訴意旨認被告觸犯刑法第241 條第3 項第1 項之準略誘罪
    ，係以告訴人甲○及被害人乙○於警詢、偵查中之指訴為其
    論據。訊據被告堅決否認和誘乙○犯行，辯稱：「我與被害
    人交往約一個月，我的確有送被害人回家，被害人的母親確
    實有打電話給我，要我將被害人送回家，我也有送被害人回
    她家樓下，我每天都有勸乙○回家，但乙○每次到隔天又叫
    我隔天才帶她回家」、「乙○係蹺家之人」等語。
  (二)按犯罪事實應依證據認定之，無證據不得認定其犯罪事實；
    不能證明被告犯罪者，應諭知無罪之判決，刑事訴訟法第15
    4 條第2 項、第301 條第1 項分別定有明文。又刑事訴訟法
    上所謂認定犯罪事實之證據，係指足以認定被告確有犯罪行
    為之積極證據而言，如未能發現有相當證據或證據不足以證
    明，自不能以推測或擬制之方法以為裁判基礎，又認定不利
    於被告之事實，需依積極證據，苟積極證據不足為不利被告
    之認定時，即應為有利於被告之認定，更不必有何有利之證
    據，最高法院29年上字第3105號、40年台上字第86號及30年
    上字第816 號判例可資參照。再按告訴人之告訴，係以使被
    告受刑事訴追為目的，是其陳述是否與事實相符，仍應調查
    其他事實以資審認，始得為不利被告之認定，最高法院55年
    度台上字第1300號判例意旨參照。刑法第240 條第1 項之和
    誘行為，除被誘人之脫離家庭或其他有監督權人，係得被誘
    人之同意外，並以行為人有引誘之行為為成立要件，且必使
    被誘人脫離家庭之意思，而置於自己實力支配之下，方克相
    當。故倘被害人之離家係出於其自己之決定，且其決定亦非
    受被告之引誘，則自與刑法第240 條所規定之和誘構成要件
    不符（最高法院71年台上466 號判決參照）。
  (三)經查：
  (1)證人乙○於原審法院審理時，經檢察官詰問時證稱：「96年
    9 月中旬與被告認識以後幾天才住在一起，因為丙○○之前
    有件新濱的案件（即新濱派出所移送之公共危險等案），所
    以才叫我不要回家，丙○○曾經有一次打電話給我媽媽，說
    要在外面過夜，與丙○○住在外面約1 個多月，這段期間我
    有回家拿衣服，丙○○有幾次有叫我回家，也有幾次要我留
    下來陪他，這1 個多月沒有回家，有部分是自己不願意回家
    ，96年9 月23日前我沒有每天回家，因為我幾乎每天都跟丙
    ○○在一起，很喜歡丙○○，所以希望晚上都能跟他在一起
    」等語；經審判長訊問時證稱：「新濱派出所事情後，被告
    希望我不要回家是實在，因為丙○○跟我說他可能會被關，
    他跟我講這些話是在他從新濱派出所回到中正飯店，大家睡
    醒後講的，我就答應他了。丙○○曾經打電話給我媽媽是之
    前很早以前，剛開始認識的時候，不是新濱派出所事件發生
    後的事。丙○○有勸我回家好幾次，因為當時我與媽媽鬧不
    愉快，所以我才不想回去，然後丙○○勸我回去，我怎麼回
    答丙○○我已不太記得，但是我還是沒有回去。丙○○勸我
    回家是在新濱派出所之前的事情，新濱派出所的事情之後，
    丙○○就沒有再勸我回家」等語。足徵乙○於與被告交往之
    初即未返家就寢，有脫離家庭之行為，又被告亦曾致電甲○
    告知渠等2 人要在外面過夜，難認乙○因此離家有脫離甲○
    之監督，而究乙○未返家之原因，或係出於喜歡被告，而欲
    時時刻刻與被告在一起，或係出於與母親發生不愉快而不欲
    回家，被告雖於新濱派出所事件後表示希望乙○不要回家，
    但因乙○先前即未返家過夜，且當時2 人正交往中，被告恐
    因案入監而見不到乙○，方提出該請求，是尚難謂被告係出
    於使乙○脫離家庭或甲○之監督之意思，而希望乙○不要回
    家，況乙○亦有與被告相同之想法，才答應被告之請求，否
    則乙○既有機會及時間返家，若非出於自願與被告在一起，
    即可留待家中，不會僅回家拿取衣物，繼續與被告住在中正
    大飯店，故難認被告有引誘乙○脫離家庭之行為。乙○於警
    詢時自承係蹺家之人，另經本院查證乙○之資料，乙○自96
    年7 月20日起至96年8 月7 日，及97年8 月4 日起至97年8
    月8 日，97年11月26日起至97年12月2 日，有被留置或收容
    在高雄少年觀護所之紀錄，並被裁定付感化教育，有其臺灣
    高等法院在監在押全國紀錄表可按（置本院卷密封袋中）益
    徵乙○早已是離家之女子。
  (2)證人即告訴人甲○於原審法院審理時，經檢察官詰問時證稱
    ：「我女兒96年10月18日晚上才回家，96年9 月16日到96年
    10 月18 日我女兒應該白天有回家，這段期間我女兒與丙○
    ○在一起，我有打電話給丙○○，他有說他與我女兒在一起
    ，因為我打電話給他之後，我女兒就會回撥，我第一次打電
    話給丙○○是新濱派出所案件有報導，我去查證出來，第一
    次聯繫丙○○時，他給我的地址與電話都是錯的，之後再聯
    絡他都幾乎不接聽，但是我女兒都會回撥給我，我女兒不回
    家應該是覺得父母親給她不夠溫暖，但最大的問題是交到不
    是很好的朋友」等語；經審判長訊問時證稱：「因為我女兒
    從10月1 日到4 日的白天還會看到她，晚上就沒有回來睡覺
    ，10月5 日之後我就沒有再看到她，她白天有無回來我不清
    楚，但是晚上都沒有看到她，所以我才會在13日去報案。從
    96年10月1 日到12日之間，應該有聯絡到我女兒，我有打電
    話給她她會接，我叫她要回來，她說會回來，但是都沒有回
    來，我有問她人在那裡，但是問不出來。96年10月1 日前，
    我女兒下午出去後，晚上就不回家了，丙○○大概晚上8 點
    多就會來接她，然後晚上就不回來，第二天才回來。10月1
    日以後情形更嚴重，所以我才去報案」等語。益徵乙○於96
    年9 月26日之前即未返家就寢，只在白天時會回家，而於96
    年10月4 日之前，甲○白天在家可看到乙○，至96年10月12
    日，甲○雖未見乙○，然確實知悉乙○係與被告在一起，否
    則豈有查出被告之電話號碼並頻頻打電話給被告，且在打給
    被告後，乙○即會回撥，尚可與乙○電話聯繫，要求乙○回
    家，僅因乙○隨口答應及不願告知行蹤而始終未回家，又甲
    ○認乙○未返家之原因，除結交不好之朋友外，家庭不夠溫
    暖亦是原因之一，是乙○脫離家庭之行為即難謂係出於被告
    之引誘。被告雖於甲○詢問其住家電話、地址時，告知錯誤
    訊息，然並非出於使被誘人脫離家庭及甲○之監督之意思而
    告知錯誤訊息，且乙○尚有返家拿取衣物之行動自由，因此
    ，難謂被告有何和誘乙○脫離家庭之行為。
  (3)證人林錦盟於原審法院審理時亦證稱：「住在中正大飯店期
    間，我們都有勸乙○回家，但乙○每次都說明天，明天就回
    家」。由此可見，被告並無和誘乙○脫離家庭及甲○之監督
    之意思，否則不會與友人相繼勸說乙○回家。
  (4)原審以被告主觀上並無誘使乙○脫離家庭及甲○之監督之意
    思，被告之行為與刑法上和誘未滿16歲之女子脫離家庭或其
    他有監督權人構成要件尚有未合。就此部分，為被告無罪之
    諭知，經核尚無不合，檢察官上訴意旨「(一)略誘罪之成立，
    需以強暴、脅迫、詐術等不正之手段拐取之者為條件，若被
    誘者有自主之意思，或並得其承諾，即屬和誘範圍，不能以
    略誘論，最高法院33上字1487號判例可資參照。又刑法上之
    和誘，係指被誘人知拐誘之目的而予同意者而言，如施行詐
    術等不正當手段，反乎被誘人之意思，而將其置於自己實力
    支配之下，則為略誘，而非和誘。最高法院51年台上字第22
    72號判例亦可參照。是刑法上和誘罪之構成，即指被誘人在
    自己同意之情形下，將自身移至他人實力支配之下，並脫離
    其家庭或其他監護權人。行為人既經被誘人同意而以其實力
    支配之，而未施用強暴、脅迫、詐欺等不正手段，則所謂『
    以實力支配被誘人』並非指被誘人業因行為人之強暴、脅迫
    等手段，喪失自由之意志，而係指被誘人脫離原監督權人之
    情形，刑法241 條第3 項所以處罰和誘未滿16歲男女之人，
    乃未滿16歲男女無脫離家庭同意能力，類同於刑法第227 條
    中因認定未滿14歲之男女不具有性交之同意能力，而對與之
    性交者，施以刑罰。(二)乙○於原審審理時證稱：『96年9 月
    中旬與被告認識以後幾天才住在一起，因為丙○○之前有件
    新濱的案件（即新濱派出所移送之公共危險等案），所以才
    叫我不要回家... 因為丙○○跟我說他可能會被關，他跟我
    講這些話是在他從新濱派出所回到中正飯店，大家睡醒後講
    的，我就答應他了。丙○○曾經打電話給我媽媽是之前很早
    以前，剛開始認識的時候，不是新濱派出所事件發生後的事
    。丙○○有勸我回家好幾次，因為當時我與媽媽鬧不愉快，
    所以我才不想回去，然後丙○○勸我回去，我怎麼回答丙○
    ○我已不太記得，但是我還是沒有回去。丙○○勸我回家是
    在新濱派出所之前的事情，新濱派出所的事情之後，丙○○
    就沒有再勸我回家』等語。足徵被告於新濱派出所事件後確
    曾向乙○表示希望乙○不要回家，並帶同乙○投宿中正飯店
    。而乙○係82年1 月12日出生，於96年9 月26日離家時尚未
    滿15歲，其身體心智發展均未臻成熟，亦無自給之生活能力
    ，被告居於乙○男朋友身分，復據其恐將因案入監而見不到
    乙○為由，提出希望乙○不要回家之請求，不論乙○係出於
    喜歡被告，而欲時時刻刻與被告在一起，或係出於與母親發
    生不愉快而不欲回家，被告上開言行厥為使乙○脫離家庭之
    重大誘因；且被告帶同乙○共同投宿未成年人原無法單獨投
    宿之旅社，縱或已徵得乙○之同意，或係經乙○之要求，惟
    因被告行為時乙○未滿15歲，不具有脫離家庭之同意或請求
    之能力，是被告行為即屬於典型將未成年人置於自己實力支
    配下，使其脫離家庭之行為。至乙○在與被告同住之期間雖
    尚有返家拿取衣物之行動自由，然和誘罪保護之法益係家庭
    監督權，並非被誘人之自由，所謂將被誘人移置自己實力支
    配範圍，係指己力得支配之範圍內，並不以被誘人行動自由
    實際已被支配限制為必要，是被告將乙○誘至中正飯店房間
    居住，已然將乙○置於己力得支配之範圍內，縱未限制乙○
    之行動自由，亦無礙於和誘事實之成立。(三)乙○之母甲○於
    上開被告與乙○同住中正飯店期間，雖然知悉乙○係與被告
    在一起，且在查出被告之電話號碼並頻頻打電話給被告後，
    乙○亦會回撥，因而尚可與乙○電話聯繫，要求乙○回家，
    惟證人甲○於原審審理時證稱：『從96年10月1 日到12日之
    間，應該有聯絡到我女兒，我有打電話給她她會接，我叫她
    要回來，她說會回來，但是都沒有回來，我有問她人在那裡
    ，但是問不出來』等語。是甲○雖有與乙○取得聯繫，然能
    否謂甲○已掌握乙○之『確實行蹤』？能確實知悉其所在？
    倘甲○僅朦朧知悉乙○遭被告帶至不詳地點同住，仍未能對
    其行使監護權，則應無礙乙○已離家庭之認定。再者，不論
    是和誘、準略誘罪，其所誡命要求者，乃不得將與己無親權
    、監護權關係且未滿20歲、16歲之男女置於自己實力支配的
    義務，被告於乙○母親來電找尋乙○時，竟拒不告知乙○所
    在而續提供住宿，若謂被告將乙○帶往中正飯店同住之初，
    不是引誘行為，則至遲於甲○聯絡被告找尋乙○，而被告仍
    答稱乙○未與之同住而續予容留時，即已合致和誘罪之構成
    要件，蓋被告既知乙○離家，自不該再留宿乙○同住，其能
    為卻不為，且因自己的容留行為造成甲○親權無法行使之狀
    態，自應擔負和誘罪責。」等語，仍執陳詞，指摘原判決不
    當，求為有罪之判決，並無確切事證以實其說，本件上訴為
    無理由，應予駁回。
據上論斷，應依刑事訴訟法第368 條、第369 條第1 項前段、第
364 條、第299 條第1 項前段、第300 條，刑法第227 條第4 項
、第51條第5 款、第41條第1 項，判決如主文。
本案經檢察官陳宗吟到庭執行職務。
中    華    民    國    98    年    4    月    14     日
                  刑事第二庭  審判長法  官  林正雄
                                    法  官  黃壽燕
                                    法  官  陳啟造
以上正本證明與原本無異。
檢察官如不服本判決應於收受本判決後10日內向本院提出上訴書
狀，其未敘述上訴理由者，並得於提起上訴後10日內向本院補提
理由書狀（均須按他造當事人之人數附繕本）「切勿逕送上級法
院」。
中    華    民    國    98    年    4    月    14     日
                                    書記官  彭筱瑗
附錄本判決論罪科刑法條：
附錄本案論罪科刑法條：
中華民國刑法第227 條
對於未滿十四歲之男女為性交者，處3 年以上10年以下有期徒刑
。
對於未滿十四歲之男女為猥褻之行為者，處6 個月以上5 年以下
有期徒刑。
對於十四歲以上未滿十六歲之男女為性交者，處7 年以下有期徒
刑。
對於十四歲以上未滿十六歲之男女為猥褻之行為者，處3 年以下
有期徒刑。
第1 項、第3 項之未遂犯罰之。

司法院資訊處製作；財團法人民間司法改革基金會備份。
